【裁判字號】    95,上易,47
【裁判日期】    950509
【裁判案由】    竊盜
【裁判全文】
臺灣高等法院花蓮分院刑事判決          95年度上易字第47號
上  訴  人  臺灣花蓮地方法院檢察署檢察官
被      告  甲○○
選任辯護人  陳清華律師
上列上訴人因被告竊盜案件，不服臺灣花蓮地方法院94年度易字
第327號中華民國95年1月18日第一審判決（起訴案號：臺灣花蓮
地方法院檢察署94年度核退偵字第 276號），提起上訴，本院判
決如下：
    主  文
原判決撤銷。
甲○○竊盜，處有期徒刑捌月。
    事  實
一、甲○○與越南國籍勞工CHU THI MINHHU ONG（下稱乙○○○
    ）係友人關係，於民國（下同）94年 3月17日晚上11時許，
    甲○○開車將乙○○○載往花蓮縣吉安鄉○○街 160巷12弄
    1 號住處休息，嗣其趁乙○○○頭痛疑因服用不明藥物後熟
    睡時，竟意圖為自己不法之所有，持用不明器械，割損乙○
    ○○之背包，進而竊取乙○○○之現金新台幣（下同）約67
    000元，金項鍊1條、手鍊1條、戒子2個等物。嗣乙○○○於
    翌日離開甲○○住處後，始驚覺身上財物均不翼而飛，因乙
    ○○○係非法逃逸外籍勞工，而不敢出面報案，嗣經警方於
    同年月29日查獲乙○○○時，乙○○○乃將上開被害情節向
    花蓮縣警察局花蓮分局自強派出所警員林裕峰陳報，林裕峰
    始依乙○○○指陳其曾與甲○○至花蓮函園旅店投宿，經調
    得甲○○留存在該旅店中之旅客登記表及查扣乙○○○之女
    用黑色背包，發現該背包確有遭人損壞之跡象，始循線查獲
    上情。
二、案經乙○○○訴由花蓮縣警察局花蓮分局報告臺灣花蓮地方
    法院檢察署檢察官偵查起訴。
    理  由
一、程序部分：
（一）按現行刑事訴訟法採行直接審理原則及言詞審理原則，並
      保障被告之反對詰問權，明定被告以外之人於審判外之言
      詞或書面陳述，除法律有規定者外，原則上不得作為證據
      。另為兼顧現實需要及真實之發現，乃本於例外從嚴之立
      場，許於具備必要性及可信性之特別情況下，例外地承認
      其有證據能力。刑事訴訟法第159條之3規定：「被告以外
      之人於審判中有下列情形之一，其於檢察事務官、司法警
      察官或司法警察調查中所為之陳述，經證明具有可信之特
      別情況，且為證明犯罪事實之存否所必要者，得為證據：
      一、死亡者。二、身心障礙致記憶喪失或無法陳述者。三
      、滯留國外或所在不明而無法傳喚或傳喚不到者。四、到
      庭後無正當理由拒絕陳述者」，其立法理由在於考量審判
      程序中，一旦發生事實上無從為直接審理之原因，如一概
      否定該陳述之證據適格，不免違背實體真實發現之訴訟目
      的，為補救採納傳聞法則，實務上所可能發生蒐證困難之
      問題，例外地承認該審判外之陳述得採為證據。查本案被
      害人乙○○○係越南籍逃逸外勞，於94年 3月29日晚間經
      花蓮縣警察局花蓮分局自強派出所查獲，旋於同年4月4日
      經警強制遣送出境而滯留國外迄今等情，有證人林裕峰到
      庭證述明確，並有花蓮縣警察局花蓮分局94年4月2日執行
      遣送非法外勞勤務派遣表 1份在卷可參，是本案乙○○○
      於本案審判中有滯留國外而無法傳喚之情形。
（二）又本案卷附乙○○○之警詢筆錄2份，記載製作時間第1次
      為94年3月30日20時35分至21時30分，第2次為94年4月2日
      13時至14時，地點均係花蓮縣警察局拘留所，案由均為強
      盜案，詢問及紀錄警員均為林裕峰等情，有上開警詢筆錄
      2 份在卷可參。而證人林裕峰於原審就上開警詢筆錄製作
      之背景、原因及過程證稱：「（辯護人問：本案你是否是
      因為告訴人乙○○○在拘留所對你陳述？）是，在本所偵
      訊室內，當時還沒有移送」、「（辯護人問：當時是因為
      她對你聲淚俱下你才開始受理？）不是，她只是在跟我聊
      她在臺灣工作很辛苦，後來有講到說她被人搶了快10萬元
      」、「（檢察官問：（提示警卷18頁並告以要旨）你在製
      作本件筆錄時，是否均係出自告訴人自己的陳述？）是，
      但是因為越南的文法與國語有差異，我是按照她所陳儘量
      按照她的意思記載，大概接近九成的意思，一成可能就是
      因為文法上的差異所致」、「（檢察官問：她跟你製作這
      份筆錄時的情形？表情如何？是否有像說謊的樣子？）她
      是想要要回10萬元的樣子，表情很憂愁，她是在派出所的
      偵訊室告訴我的，當時痛哭流涕；但第二次在警察局拘留
      所內時她沒有掉眼淚，惟表情很憂愁，因為她知道她快要
      被遣返了」、「（檢察官問：你們當時是如何聊到這個案
      子的？）當時我在偵訊室打電腦，跟她聊天時她提到工作
      辛苦，閒聊當中她很自然的講到這個案子，她以很不甘願
      的語氣說她被拿走快10萬元，因為這在越南是天價，當時
      她還不知道被告的姓名、住址及年籍資料」、「（檢察官
      問：當時是否是告訴人主動說要對被告提出告訴？）不是
      ，她當時還不曉得對方是誰」、「（審判長問：你是如何
      知道被告身分？）當時 3月29日告訴人還不知道被告身分
      ，她回憶起她曾經和被告投宿過的飯店，我從飯店的旅客
      登記名冊查閱，再調口卡片給告訴人指認」、「（審判長
      問：告訴人作第一次筆錄時，是否當時還不知道被告的身
      分？）是」「（審判長問：為何第一次筆錄就已經記載被
      告身分資料？）我們是查證之後才做的筆錄」、「（審判
      長問：但筆錄的日期是3月30日，而今日庭呈之報告是3月
      31日你才去飯店查訪，何以如此？）可能筆錄日期寫錯」
      、「（審判長問：做筆錄是否須翻譯？）不用」、「（審
      判長問：告訴人第一份筆錄是在何時製作？）查訪被告後
      去做的」、「（審判長問：第二份筆錄與第一份筆錄相隔
      幾天？）約2、3天」、「（審判長問：告訴人第二份筆錄
      距離她被遣返前幾天製作？）約2、3天」等語，並有函園
      旅店被告旅客登記表影本乙份，附卷可佐。審之本件緣起
      ，是被害人乙○○○在與證人林裕峰閒聊當中談及此事，
      被害人當時尚不知被告的姓名、住址及年籍資料，是被害
      人回憶起曾和被告投宿過飯店，經證人林裕峰從飯店旅客
      登記名冊查閱，再調出口卡片經被害人指認始知被告年籍
      資料等情，已足認被害人應無故意誣陷被告之可能。
（三）另證人林裕峰於製作上揭被害人警詢筆錄時，雖未請通譯
      在現場翻譯，惟經本院受命法官以電話與被害人聯絡結果
      ，發現被害人可以通順之國語交談，被害人並表示其確有
      在台灣接受警察詢問而製作筆錄，其警詢所陳之內容均為
      事實，其雖不識中文，但警察有將筆錄內容向其口述後其
      才在筆錄簽名等情，有電話紀錄及通話明細清單在卷足憑
      。復核諸前揭 2份警詢筆錄最後於被詢問人簽名處均記載
      有「經警方向妳口述筆錄內容無訛後始簽名捺印」等文字
      ，益顯證人林裕峰筆錄之製作均據實記載，被害人亦無因
      語言障礙致警詢筆錄有失真之虞。
（四）再被害人警詢所述其黑色隨身包遭割損一節，有扣案之黑
      色隨身包可憑。且該黑色隨身包，質料為塑膠帆布，分內
      、外兩層，外層右側為手機袋，外層左側為小型置物袋，
      小型置物袋有拉鍊，該置物袋下緣有破損，非自然斷裂等
      情，分經原審及本院勘驗在案。又被害人警詢所述其於94
      年 3月18日上午，發現財物失竊後即撥打被告行動電話，
      但一直無法聯絡上一節。核與卷附被告所租用0000000000
      號行動電話通聯記錄所顯示：該電話在94年 3月17日之前
      均有密集之通話紀錄，94年 3月17日尚有上百通之通話，
      但自94年 3月18日起，對於打入之電話均不接聽，只有打
      出之通聯紀錄，被告並於94年 3月21日即將上開門號退租
      等情相符。
（五）綜上各情，被害人乙○○○之警詢筆錄，已具有可信之特
      別情況，且為證明犯罪事實之存否所必要，自得採為證據
      。至證人林裕峰於本案受理及偵辦過程，雖有違反相關警
      察辦案行政程序之瑕疵，但並不影響該證據之能力，附此
      敘明。
（六）被告經合法傳喚，無正當理由不到庭，爰不待其陳述逕行
      判決，併予敘明。
二、實體部分：
（一）訊之被告甲○○矢口否認涉有竊盜犯行，辯稱：乙○○○
      係伊在龍城色情休閒中心認識之小姐，案發當日伊確實有
      帶乙○○○回家過夜，惟伊並未割破乙○○○背包竊取其
      財物云云。惟查：被告上開犯行，業據被害人乙○○○於
      警詢指訴甚詳，並有函園旅店被告旅客登記表、被告所租
      用0000000000號行動電話通聯記錄、電話紀錄及通話明細
      清單、勘驗扣案被害人背包之筆錄及照片等件在卷可佐，
      復有被害人乙○○○之黑色女用背包扣案可憑。再酌之證
      人林裕峰於偵查證述：被告曾向其表示如果將錢還出，是
      否可不加追究；並表示其已籌到2、3萬元，可先送至拘留
      所等情，堪認被告所辯應屬卸責之詞，不足採信。本件事
      證明確，被告有如事實欄所載犯行洵堪認定，應依法論科
      。
（二）核被告所為，係犯刑法第320條第1項之竊盜罪。原審以被
      害人乙○○○之警詢筆錄無證據能力，而為被告無罪之諭
      知，尚有未洽。檢察官據以提起上訴，為有理由，應予以
      撤銷改判。爰審酌被告正值壯年，不思正途謀生，恃被害
      人為非法逃逸外籍勞工不敢報案，而竊取其財物；偵查中
      又誣指承辦警員索賄，拒不返還被害人財物，始終否認犯
      行之犯後態度等一切情狀，量處如主文第 2項所示之刑，
      以資懲儆。
據上論斷，應依刑事訴訟法第369條第1項前段、第364條、第371
條、第299條第1項前段，刑法第320條第1項，罰金罰鍰提高標準
條例第1條前段，判決如主文。
本案經檢察官蔡國禎到庭執行職務。
中    華    民    國    95    年    5     月    9     日
                        審判長法  官  何方興
                              法  官  蔡勝雄
                              法  官  林德盛
以上正本證明與原本無異。
本件不得上訴。
                              書記官  劉妙娘
中    華    民    國    95    年    5     月    9     日
附錄    本判決論罪科刑法條：
刑法第320條第1項：
意圖為自己或第三人不法之所有，而竊取他人之動產者，為竊盜
罪，處5年以下有期徒刑、拘役或500元以下罰金。


司法院資訊處製作；財團法人民間司法改革基金會備份。
